【裁判字號】    97,訴,946
【裁判日期】    980520
【裁判案由】    商標異議
【裁判全文】
臺北高等行政法院判決
                                       97年度訴字第946號
                              .
原      告  金嗓電腦科技股份有限公司
代  表  人  甲○○○
訴訟代理人  羅明通 律師
            王子文 律師
複代 理 人  黃子恬 律師
被      告  經濟部
代  表  人  戊○○（部長）
訴訟代理人  丁○○
            壬○○
參  加  人  兟儷電器興業有限公司
代  表  人  丙○○
訴訟代理人  桂齊恆 律師
複代 理 人  謝智硯 律師
上列當事人間因商標異議事件，原告不服經濟部中華民國97年2
月19日經訴字第09706102150 號訴願決定，提起行政訴訟，並經
本院依職權命第三人兟儷電器興業有限公司參加訴訟，本院判決
如下：
    主  文
原告之訴駁回。
訴訟費用由原告負擔。
    事實及理由
一、程序事項：
    本件起訴時被告之代表人原為乙○○，嗣變更為戊○○，經
    其聲明承受訴訟，核無不合，應予准許。
二、事實概要：
    原告金嗓電腦科技股份有限公司於民國（下同）93年1 月15
    日以「金嗓」商標，指定使用於商標法施行細則第13條所定
    商品及服務分類表第9 類之「磁碟、磁片、影音光碟機、電
    唱機、錄音機、放音機、伴唱機、自動唱片點唱機、混聲器
    、混音器、麥克風、調諧器、數位音訊合成器、液晶電視、
    投幣式電視機機械裝置、電視機、音響」等商品，向原處分
    機關智慧財產局申請註冊，經該局審查核准列為註冊第0000
    000 號商標（下稱系爭商標，詳見附圖(一)）。嗣參加人以系
    爭商標有違商標法第23條第1 項第13款之規定，並檢具如附
    圖(二)所示商標（註冊第592813號商標，下稱據以異議商標）
    ，對之提起異議。案經原處分機關審查，以96年5 月7 日中
    台異字第941010號商標異議審定書為「異議不成立」之處分
    （下稱原處分）。參加人不服，提起訴願，經經濟部97年2
    月19日經訴字第09706102150 號訴願決定撤銷原處分，由原
    處分機關另為適法之處分。原告不服，遂向本院提起行政訴
    訟。本院依職權命參加人參加訴訟。
三、本件原告主張：
  (一)系爭商標並無指定使用於「耳機、天線、音響、喇叭、擴音
    器」等商品，且業依原處分機關「混淆誤認之虞」審查基準
    7.1 之規定，縮減指定使用商品限於「009 類伴唱機」，訴
    願決定所依據事實既有變更，該訴願決定之正當性即失其附
    麗。另系爭商標經減縮後之指定使用商品與據以異議商標所
    使用之商品非屬類似，從而參加人辯稱兩商標所指定使用之
    商品屬類似商品，顯屬錯誤：
    1.系爭商標依法縮減指定使用商品限於「009 類伴唱機」，
      訴願決定所依據之事實顯有變更，該訴願決定即失其附麗
      ，應予撤銷：
      依「混淆誤認之虞」審查基準7.1 之規定：「減縮發生衝
      突之商品／服務當事人申請或註冊之商標，其指定使用之
      商品／服務若僅有部分與他人先權利指定或使用之商品／
      服務相同或類似而存在有混淆誤認之虞者，得申請減縮該
      相同或類似部分之商品／服務，以排除混淆誤認之衝突。
      申請減縮商品／服務，除得於商標註冊申請中為之外，於
      核駁後之救濟程序、註冊後之異議或評定程序及其救濟程
      序中，亦得為之（商標法第20條第2 項但書及同法施行細
      則第27條規定參照）。」是以於商標異議案件之救濟程序
      中，當事人均得申請縮減其商標指定使用之商品或服務。
      查本件係據以異議商標指定使用於「耳機、天線、音響、
      喇叭、擴音器」等商品，系爭商標並未指定，訴願決定所
      認定之事實顯屬違誤，該決定之正當性即失其附麗。次查
      原告已向原處分機關提出縮減系爭商標指定使用商品之申
      請，並僅限使用於「第009 類伴唱機」乙項，此有原處分
      機關97年3 月25日函（見本院卷(一)第60頁）可證，依前揭
      「混淆誤認之虞」審查基準規定，係屬合法。從而此節之
      基礎事實與訴願決定時既有變更，則訴願決定以原告所提
      使用商標之證據僅屬伴唱機商品，不得作為二商標併存之
      依據乙節，其正當性即不存在，應予撤銷。
    2.系爭商標經縮減後所指定使用之商品與據以異議商標所指
      定使用之商品並非類似商品，系爭商標無致相關消費者混
      淆誤認之虞：
      (1)按商標法第17條第6 項規定：「類似商品或服務之認定
        ，不受前項商品或服務分類之限制。」；「混淆誤認之
        虞」審查基準第5.3.2 之規定：「商品或服務分類係為
        便於行政管理及檢索之用，商品或服務類似與否之認定
        ，尚非絕對受該分類之限制，是以商標法第17條第6 項
        規定：『類似商品或服務之認定，不受前項商品或服務
        分類之限制。』因此，同一類商品或服務不一定是類似
        商品或服務，例如第9 類之安全頭盔與電話機。」；第
        5.3.4 之規定：「商品類似之判斷，應綜合該商品之各
        相關因素，以一般社會通念及市場交易情形為依據。一
        般而言，類似商品間通常具有相同或相近之功能，或者
        具有相同或相近之材質。」是以商品分類係為便於行政
        管理及檢索之用，判斷商標是否用於類似商品，並不受
        商品分類之限制，而應就商品之功能、材質等方面，依
        一般社會通念及市場交易情形加以判斷。
      (2)查本件系爭商標係指定使用於「伴唱機」商品，據以異
        議商標則使用於「耳機、天線、音響、喇叭、擴音器」
        商品，即使如被告所稱，二者同屬092002「電視機、音
        響」小類組商品，惟依商標法第17條規定，類似商品之
        認定不受商品分類之限制，要難因商品分類之行政管理
        措施，即謂本件二商標所使用之商品屬類似商品。
      (3)次查系爭商標主要使用於「金嗓電腦多媒體伴唱機」，
        此伴唱機係依不同型號而將歌曲儲存於電腦硬碟或晶圓
        體，使用者可透過中央處理器選取歌曲，是以伴唱機已
        非單純之聲音播放設備，故由功能及技術原理觀之，「
        金嗓電腦多媒體伴唱機」已與僅能單純播放聲音而無儲
        存、選取功能之「耳機、天線、音響、喇叭、擴音器」
        等商品完全不同；就材質方面而言，金嗓電腦多媒體伴
        唱機所使用之電腦硬碟或晶圓體，亦絕無可能用於「耳
        機、天線、音響、喇叭、擴音器」等設備，系爭商標與
        據以異議商標所指定使用之商品毫無類似之情事。
      (4)綜上所述，本件二商標指定使用之商品不論在功能上、
        材質上以及市○○○○○道上，均屬毫不類似之商品，
        是依一般社會通念及市場交易情形觀之，本件二商標並
        未指定使用於類似商品，即無致相關消費者混淆誤認之
        虞。
  (二)「混淆誤認之虞」審查基準5.6 有關二衝突商標併存之判斷
    ，係依商標之使用情形是否使消費者熟悉，並未限於「使用
    時該商標已註冊登記」，亦與系爭商標開始使用時間是否先
    於據以異議商標之申請註冊日無關。況系爭商標於93年1 月
    15日申請「金嗓」商標，94年6 月21日獲原處分機關以通知
    審定核准，迄被告97年2 月19日為決定時，系爭商標業已註
    冊且繼續使用，顯見二商標在市場上已併存多年，且消費者
    對系爭商標熟悉之事實並無改變，無不符前開要件之情形，
    訴願決定據此撤銷系爭商標，殊屬誤會：
    1.「混淆誤認之虞」審查基準5.6 之規定並未限於「使用時
      該商標已註冊登記」為必要：
      查二併存爭議商標予以保護之規定出自「混淆誤認之虞」
      審查基準第5.6 ：「相關消費者對各商標熟悉之程度5.6.
      1 相關消費者對衝突之二商標如均為相當熟悉者，亦即二
      商標在市場併存之事實已為相關消費者所認識，且足以區
      辨為不同來源者，則應儘量尊重此一併存之事實。5.6.2
      相關消費者對衝突之二商標如僅熟悉其中之一者，則就該
      較為被熟悉之商標，應給予較大之保護。5.6.3 相關消費
      者對商標之熟悉程度，繫於該商標使用之廣泛程度，原則
      上應由主張者提出相關使用事證證明之。」（見本院卷(一)
      第43至59頁）。該規定關於併存商標之保護，其是否使用
      及是否為消費者所認識，取決於商標使用之廣泛程度，並
      未限定使用時該商標已登記之情形，訴願決定適用法令顯
      屬違誤。況系爭商標於93年1 月15日申請，94年6 月21日
      獲原處分機關以（94）智商0268字第09490474240 號函通
      知審定核准，迄被告97年2 月19日為決定時，系爭商標仍
      繼續使用，則本件於商標核准註冊登記後，消費者對系爭
      商標熟悉之事實並無改變，是以即使前開要件存在，本件
      亦無不符之情形，詎料訴願決定竟以此撤銷系爭商標，殊
      屬誤會。
    2.系爭商標已被廣泛使用於「電腦伴唱機」而從未使用於據
      以異議商標所指定使用之「耳機、音響、喇叭、擴音器」
      ，此事實深為相關消費者所熟悉而不致發生混淆誤認。本
      件兩商標在市場上已有併存多年之事實，且與系爭商標開
      始使用時間是否先於據以異議商標之申請註冊日無關：
      (1)衡諸「混淆誤認之虞」審查基準5.6.1 、5.6.2 以及5.
        6.3 之規定，關於併存商標之保護，其被消費者認識、
        熟悉與否，取決於商標實際使用之廣泛程度，與該商標
        開始使用時間早於據以異議商標之申請註冊日與否無關
        。
      (2)查本案原告長年將系爭商標使用於金嗓電腦伴唱機產品
        ，且自86年至93年間支出之廣告費用合計達新臺幣（下
        同）62,484,681元，原告另長期推廣系爭商標而付出諸
        多有形、無形之努力，已使系爭商標被廣泛使用，而深
        為相關消費者所熟悉、認識，且至今系爭商標仍繼續在
        使用中，消費者對系爭商標早已熟悉，兩商標之併存已
        屬事實，此與系爭商標開始使用時間是否早於據以異議
        商標之申請註冊日無關，且消費者已足以區辨兩商標為
        不同來源，依前開審查基準之規定，應尊重兩商標併存
        之事實。然被告卻以系爭商標之申請註冊、使用日期均
        晚於據以異議商標之申請註冊日為由，認為兩商標無併
        存之事實，訴願決定已違反前開審查基準第5.6.3 規定
        ，其適用法令顯有違誤。
      (3)次查被告亦承認：「系爭商標…所使用之商品僅侷限於
        『伴唱機』商品，並未見使用於據以異議商標所指定使
        用之『耳機、音響、喇叭、擴音器』等商品」（被告答
        辯書第6 頁），足徵消費者已可辨識使用據以異議商標
        之耳機、音響、喇叭、擴音器等商品之來源並非原告，
        且消費者亦能認知系爭商標僅用於原告之「金嗓電腦伴
        唱機」商品，而不致將前開兩類商品混淆誤認為同一來
        源，是以系爭商標並無致相關消費者混淆誤認之虞。
  (三)訴願決定僅依外觀機械認定二商標相似，就「混淆誤認之虞
    」審查基準完全不予理會，顯有認定不載理由及消極不適用
    法令之違誤，況即使以機械比對之方式，系爭商標與據以異
    議商標亦不相似，有中華工商研究所鑑定報告可證，且依「
    混淆誤認之虞」審查基準之規定，二商標亦無混淆誤認之虞
    。訴願決定就上開事項完全不予理會，殊屬違誤：
    1.訴願決定未依「混淆誤認之虞」審查基準為判斷，而僅依
      外觀機械認定二商標相似，顯有違誤：
      (1)依「混淆誤認之虞」審查基準，判斷二商標是否有混淆
        誤認之虞，應綜合各種參考因素，不宜以形式標準作機
        械認定，此有該基準「前言」：「本次修法明列混淆誤
        認之虞之要件，其用意，一者，在強調判斷商標近似或
        商品／服務類似時，應確實考量在個案上，其近似或類
        似是否確已達到可能有致相關消費者混淆誤之程度，而
        不宜逕以一些形式的標準，強適用於所有案情未必相同
        之不同個案上。再者，觀諸實際使用商標於商品／服務
        市場時，是否會產生混淆誤認之情事，尚會受到商標及
        商品／服務以外的一些因素所影響。為期判斷有無混淆
        誤認之虞的結果，能更與市場的實際情形相契合，誠有
        必要將那些有影響力的相關因素，儘可能納入參酌。為
        能更清楚的闡明混淆誤認之概念及本次修法後之適用及
        認定問題，爰撰訂本基準，說明商標相同或近似及商品
        ／服務的同一或類似與混淆誤認之虞三者之關係，以及
        就認定有無混淆誤認之虞，應參酌之相關因素，予以明
        列之，俾以作為案件審理之參酌。」可資參照，是以判
        斷二商標是否有混淆誤認之虞，應綜合各種參考因素，
        不得僅以形式標準作機械認定。
      (2)「混淆誤認之虞」審查基準」第4 點規定：「判斷有無
        混淆誤認之虞之參考因素判斷二商標間有無混淆誤認之
        虞，應參考之相關因素，經綜合參酌國內外案例所提及
        之相關因素，整理出下列8 項因素：商標識別性之強
        弱商標是否近似暨其近似之程度商品／服務是否類
        似暨其類似之程度先權利人多角化經營之情形實際
        混淆誤認之情事相關消費者對各商標熟悉之程度系
        爭商標之申請人是否善意其他混淆誤認之因素」，是
        以上開所列判斷二商標是否有混淆誤認之參考因素極多
        ，非僅「商標是否近似暨其近似之程度」乙項。然訴願
        決定謂：「綜合衡酌二商標圖樣上均有相同之中文『金
        嗓』2 字，僅字尾『子』有無之差別，近似程度極高」
        乃僅以二者外觀之差異做機械認定，就前開所列參考因
        素完全未予理會，所為認定顯然違反「混淆誤認之虞」
        審查基準，自屬違法。
    2.況即使以機械比對之方式，系爭商標與據以異議商標亦不
      相似：
      (1)尤有進者，有關系爭商標與據以異議商標本身有無使消
        費者混淆誤認乙節，復經財團法人中華工商研究院（下
        稱中華工商研究院）提出鑑定報告（見本院卷(一)第61至
        98頁）指出：「貳、依據委託單位提供鑑定標示二商品
        、使用內容等說明商品用途、功能，係提供歡唱功能商
        品；另依據委託單位提供鑑定標示二行銷管道明細表、
        價格等說明商品之銷售管道及場所，係為專業經銷場所
        ，且高價位商品市場下，致使鑑定標示二『金嗓』屬施
        以高度注意程度之消費者為準。參、本案經本院研究人
        員就公開市場資訊了解、鑑定分析下，鑑定標示二『金
        嗓』足以形成相關消費者對其商標『金嗓』為具一定知
        悉程度，並因參酌委託單位提供鑑定標示二『金嗓』之
        銷售商品、銷售量（相當市場佔有率）、廣告（每年持
        續大量廣告費）、媒體報導程度（各大報紙報導）等資
        料下（詳如附件），使得鑑定標示二『金嗓』符合第二
        意義要件。」（見中華工商研究院鑑定報告第18頁）、
        「第一節外觀鑑定分析…在不應割裂後文字組合加以判
        斷分析，並且就異時、異地、隔離觀察下，二者經比對
        分析外觀構成之字數不同，且鑑定標示二『金嗓』字型
        形狀、用色部份所構成之構圖特徵並不相同下，故就其
        顯著部份給予消費者之不同視覺感受。在二者外觀通體
        觀察下，足以判定鑑定標示二『金嗓』與鑑定標示一『
        金嗓子』應構成不近似之情形。（參酌最高行政法院90
        年度判字第2227號判決）」（見鑑定報告第20頁）、「
        第二節讀音鑑定分析…當金嗓子整體字詞，為3 字讀音
        係存在各別獨立發音之連貫組合而成下，並且3 字讀音
        聲調強度一致，因此不應以任何讀音忽略或以割裂後特
        定文字下進行讀音唱呼進行判斷分析，並且就讀音唱呼
        方式及讀音隔離唱呼方式下，二者經比對分析在文字構
        成字數不同下，讀音構成亦不相同。在二者讀音鑑定分
        析下，由於3 字『ㄐㄧㄣㄙㄤˇㄗˇ』讀音係存在各別
        獨立發音之連貫組合而成下，且3 字讀音聲調強度一致
        ，故無法以輕聲讀音而形成忽略部份，經鑑定分析與二
        者所讀出之發音應構成不相同。故足以判定鑑定標示二
        『ㄐㄧㄣㄙㄤˇ』與鑑定標示一『ㄐㄧㄣㄙㄤˇㄗˇ』
        應構成不近似之情形。（參酌最高行政法院90年度判字
        第2227號判決）」、「第三節觀念分析鑑定標示一『金
        嗓子』，在商標申請地區及當地使用習慣下，認定『金
        』為一形容字詞，『嗓子』為一主要主要字詞，在一整
        體字詞『金嗓子』給予相關消費者認定代理印象，所形
        容表達訊息為『聲音之機械設備』、『喉嚨使用藥品』
        、『聲音之保健食品』、『頂尖優良之聲音』、『著名
        歌后藝人』或『清脆而嘹亮的歌喉』等等，因此經鑑定
        分析下『金嗓子』給予消費者多為繁複且雜亂之代理印
        象，且一切依據整體字詞最終為一字詞、動詞或形容字
        詞等涵義，均無直接表達商品性質之訊息，亦無反應相
        關消費者的聽覺或視覺等感官作用所得之代理印象，故
        無產生一特定事物聯想（觀念）給予相關消費者所認定
        。鑑定標示二『金嗓』在商標申請地區及當地使用習慣
        下，認定『金』為一獨立形容字詞，『嗓』為一獨立主
        要字詞，在一整體字詞『金嗓』之屬複合字詞間用法下
        ，即存在各別獨立形容詞、字詞之連貫組合而成，因此
        『金』與其他主要字詞結合後為用來形容或強調其後所
        接的獨立字詞『嗓』而已，經鑑定分析下一切依據整體
        字詞最終為一字詞、動詞或形容字詞等涵義，『金嗓』
        給予消費者並無直接表達商品性質之訊息，亦無反應相
        關消費者的聽覺或視覺等感官作用所得之代理印象，最
        終無產生一特定事物聯想（觀念）給予相關消費者所認
        定。在二者觀念鑑定分析下，足以判定鑑定標示二『金
        嗓』與鑑定標示一『金嗓子』應構成不近似之情形。」
        （見鑑定報告第23至25頁）。是以二商標間之外觀、讀
        音、觀念均不近似，自無使消費者混淆之虞。
      (2)中華工商研究院就本件爭議之鑑定分析係以相關消費者
        的角度觀察為準，且鑑定結果認為本件兩商標並不構成
        近似，系爭商標並無使消費者混淆誤認之虞：
        中華工商研究院就本件出具之鑑定研究報告書（鑑定報
        告第18頁）指出：「貳、依據委託單位提供鑑定標示二
        商品、使用內容等說明商品用途、功能，係提供歡唱功
        能商品；另依據委託單位提供鑑定標示二行銷管道明細
        表、價格等說明商品之銷售管道及場所，係為專業經銷
        場所，且高價位商品市場下，致使鑑定標示二『金嗓』
        屬施以高度注意程度之消費者為準。參、本案經本院研
        究人員就公開市場資訊了解、鑑定分析下，鑑定標示二
        『金嗓』足以形成相關消費者對其商標『金嗓』為具一
        定知悉程度，並因參酌委託單位提供鑑定標示二『金嗓
        』之銷售商品、銷售量（相當市場佔有率）、廣告（每
        年持續大量廣告費）、媒體報導程度（各大報紙報導）
        等資料下（詳如附件），使得鑑定標示二『金嗓』符合
        第二意義要件。」是以前開專業鑑定機關考量商品用途
        、功能、銷售管道及場所等因素後，始認為系爭商標之
        相關消費者應屬對「金嗓」商標施以高度注意程度之消
        費者，該報告之鑑定分析過程即係以相關消費者的角度
        觀察為準。此外，該鑑定機關研究人員就公開市場資訊
        了解，並參酌系爭商標所銷售「金嗓電腦伴唱機」商品
        之市場佔有率、每年廣告費、媒體報導程度等資料後，
        鑑定分析之結果認定系爭商標足使相關消費者對系爭「
        金嗓」商標形成一定知悉程度，加以系爭商標之消費者
        屬對「金嗓」商標施以高度注意程度之消費者，對於本
        件二商標圖樣上之差異應會施以相當之注意，亦即系爭
        商標在相關消費者印象中已足發揮區辨之功能。此外，
        該鑑定報告亦認為本件二商標之外觀、讀音、觀念上均
        不構成近似（鑑定報告第23至25頁），是以系爭商標並
        無使消費者混淆誤認之虞。
    3.復依「混淆誤認之虞」審查基準之規定，系爭商標與據以
      異議商標亦無混淆誤認之虞，訴願決定確有違誤：
      (1)按「混淆誤認之虞」審查基準5.6.2 規定，相關消費者
        對於衝突之二商標如僅熟悉其中之一者，則就該較為被
        熟悉之商標，應給與較大之保護。查系爭商標於電腦伴
        唱機產品向為消費者所熟悉，原告就系爭商標所支出之
        廣告費用，於88年至92年間已支出13,370,310元（見本
        院卷(一)第341 至344 頁），93年4 月至93年10月就其中
        單一機型廣告費用即耗費5,549,981 元（見本院卷(一)第
        345 至347 頁），而被告尚未提出其就異議商標之廣告
        支出，則系爭商標為消費者所較熟悉之商標，自不待言
        。
      (2)按「混淆誤認之虞」審查基準5.7 規定，系爭商標之註
        冊申請是否善意。查原告於公司設立後即使用「金嗓」
        商標銷售電腦辦唱機，至民國93年申請「金嗓」商標，
        皆係為表彰原告之產品，反觀異議商標之權利人皆未使
        用該商標為行銷，自難認原告註冊申請系爭商標係為引
        起消費者誤認其來源，或攀附異議商標。
      (3)按「混淆誤認之虞」審查基準5.8 規定，商品之銷售管
        道不同時，亦較無可能產生混淆誤認。查原告所銷售管
        道與參加人不同，二者商品亦未置於同一銷售平台，故
        消費者幾無同時接觸二商品而有混淆誤認之可能，原告
        將另提出鑑定報告證明二者之銷售管道區別。
      (4)末按「混淆誤認之虞」審查基準5.5 規定，是否有實際
        混淆情事發生，亦為判別系爭商標是否有讓消費者混淆
        誤認之虞之標準，惟該事實應由先權利人提出相關事證
        證明之，然參加人至今從為提出任何證據證明有任何消
        費者產生混淆或是誤認，自應判定二商標並無令消費者
        產生混淆之情事。
  (四)系爭商標與據以異議商標並無使消費者混淆誤認之虞，且依
    原告委託中華徵信所製作之調查報告，事實上也無發生混淆
    誤認之情事，則原告所提出關於系爭商標投資之證明，均足
    以充實系爭商標登記應予維持之依據，參加人所提抗辯洵有
    循環論證之謬誤；況行政處分違法性判斷之時點為行政處分
    之時，與原告所提出關於系爭商標投資之證明根本無涉：
    1.依原告委託中華徵信所製作之「金嗓電腦伴唱機商標調查
      專案」之調查結果，系爭商標與據以異議商標並無混淆之
      虞：
      (1)系爭商標為兩造商標中較被熟悉之商標，應予較大之保
        護：
        依「混淆誤認之虞審查基準」5.6.2 ：「相關消費者對
        衝突之二商標如僅熟悉其中之一者，則就該較為被熟悉
        之商標，應給予較大之保護。」，二衝突商標中如消費
        者對其一較熟悉者，該被熟悉之商標應給予較大保護。
        另系爭商標所指使用之商標，已限縮至「009 類伴唱機
        」乙項，是以系爭系爭商標之消費市場，僅限於伴唱機
        市○○路。經查，原告所生產之產品為電腦伴唱機（見
        中華徵信調查報告第3 頁），經中華徵信所針對原告商
        品之消費市場所進行調查，目前國內並無進口電腦伴唱
        機，國內伴唱機品牌，依成立沿革，計有美華、點將家
        、音霸、金嗓、啟航、音圓、大唐、快樂頌、優必勝等
        品牌（見中華徵信調查報告第7 、20頁），並無「金嗓
        子」品牌在列，其中品牌普及率第一名為「金嗓」，其
        次依序為「點將家」、「音圓」、「音霸」，品牌知名
        度認知分析中，並無出現「金嗓子」品牌( 見中華徵信
        調查報告第18、20頁），並無品牌混淆之情形（見中華
        徵信調查報告第19、21頁），且「金嗓」在臺灣品牌認
        知度遠高於同業表現，全區未出現「金嗓子」品牌（見
        中華徵信調查報告第27頁）。是以其作成結論：「在電
        腦伴唱機領域中，『金嗓』與『金嗓子』在主觀的品牌
        認知度上並無混淆的可能性，在客觀的銷售通路中，也
        可以清楚的發現二者並無重疊。且『金嗓』品牌在電腦
        伴唱機的領域已有高度的品牌領導地位，僅有與『點將
        家』、『音霸』與『音圓』有市場佔有率的競爭關係，
        而無與其他相近讀音或發音的品名有混淆之虞。」見中
        華徵信調查報告第28頁），是以系爭商標為兩造商標中
        較被熟悉之商標，應予較大之保護。
      (2)原告商品銷售通路並無金嗓子品牌商品，二商標並無混
        淆之虞：
        前開調查報告更指出：「『金嗓』品牌確為受調查廠商
        選擇陳列的品牌之一，但無『金嗓子』的產品」（見中
        華徵信調查報告第24頁）、「全區未出現『金嗓子』品
        牌」（見中華徵信調查報告第27頁）、「在相關銷售通
        路中，並無『金嗓子』相關產品的銷售。」、「在電腦
        伴唱機領域中，『金嗓』與『金嗓子』在主觀的品牌認
        知度上並無混淆的可能性，在客觀的銷售通路中，也可
        以清楚的發現二者並無重疊。且『金嗓』品牌在電腦伴
        唱機的領域已有高度的品牌領導地位，僅有與『點將家
        』、『音霸』與『音圓』有市場佔有率的競爭關係，而
        無與其他相近讀音或發音的品名有混淆之虞。」（見中
        華徵信調查報告第28頁），準此以觀，系爭商標所指定
        使用商品之實際銷售通路中，並無金嗓子品牌之商品存
        在，二者並無混淆之虞，洵屬至明。
    2.行政處分違法性判斷之時點為行政處分之時，與原告所提
      出關於系爭商標投資之證明根本無涉，則原告所提之投資
      證明均足資充實系爭商標登記應予維持之依據，參加人所
      提抗辯顯有循環論證之謬誤：
      (1)按最高行政法院（89年7 月1 日改制前為行政法院）60
        年判字第374 號判例表示：「請求評定商標之註冊為無
        效，而係主張其註冊有違背規定之情形者，其有無違背
        規定，應以註冊當時適用之法律為準。註冊後法律雖有
        變更，但其是否應評定為無效，仍應視其有無違反註冊
        時法律之規定為斷」；且我國學者陳敏復表示：「行政
        處分是否合法，原則上應依該處分『作成時』之法律及
        事實狀態為斷。」是以行政處分是否適法，應依「行政
        處分作成時」之事實與法律狀態加以判斷，是以本件異
        議案之審查，自應以處分作成之法律及事實狀態為依據
        。
      (2)次按「混淆誤認之虞」審查基準之前言：「商標最主要
        之功能，在表彰自己之商品／服務，以與他人之商品／
        服務相區別；就商品／服務之消費者而言，則是藉由商
        標來識別不同來源之商品／服務，俾以進行選購。是以
        商標最主要之功能即在於識別商品／服務來源」是以有
        無混淆之虞之判斷，亦以二商標是否在實際上有無使消
        費者混淆誤認之情事為判斷之依據，若在商標註冊時，
        消費者實際上並無混淆誤認之情事，則依商標法之法理
        ，自無撤銷之理，而無區分使消費者得以區分二者商標
        之原因究係發生在先商標註冊之前後。
      (3)經查，系爭商標與據以異議商標並無混淆誤認之虞，已
        如前述。而本件參加人既然事後始提起異議程序，則本
        件異議之審議，其判斷所依據之事實及其所使用之法律
        ，自以註冊時為準，至於參加人雖稱原告所提出投資系
        爭商標之依據為證明不法之證據云云，惟本件並非商標
        合理使用之爭議，商標異議之判斷在於認定註冊時二者
        商標有無使消費者混淆誤認之虞，並無區分使消費者得
        以區分二者商標之原因發生先註冊商標之前後，況二商
        標事實上並無任何混淆誤認之虞或實際發生混淆之情事
        ，且參加人之前手從未認為二者有混淆誤認之情事而對
        原告主張，亦如歷次書狀所述，則參加人先主觀主張二
        者有混淆之虞，再誣指原告所提出證據為不法證據云云
        ，所為主張亦有循環論證之謬誤。
  (五)凡權利之行使均應遵守誠信原則及權利濫用禁止原則，本件
    參加人對於原告長期使用並投資系爭商標均未提出異議再先
    ，待原告投資擴大累積至廣為消費者認同後，再故意受讓據
    以異議商標，並申請「金嗓G&C 商標」等商標，欲藉此排除
    原告之市場地位，更於其提出異議後，向原告索求顯不相當
    之利益，其後見無法遂行目的又將商標移轉他人，依此觀之
    ，參加人顯係持商標作為牟利之工具，並未致力建立商標所
    表徵之商譽，與商標法保護市場秩序之意旨完全不服，所為
    權利之主張顯為權利濫用，洵屬無據：
    1.權利之行使，不得違反公共利益，或以損害他人為主要目
      的，行使權利，履行義務，應依誠實及信用方法，民法第
      184 條定有明文。誠信原則為法律共通之原理，不僅為私
      法之原則，亦可適用於或類推適用於公法事件。違反誠信
      原則之權利濫用行為，法律不加以保護。權利之行使一旦
      構成濫用，則會使權利人原來所享有之權利內容受到限制
      。在智慧財產權之領域內，權利濫用之概念亦經常為法院
      於裁判時所引用，藉以對於權利人不當行使其權利之行為
      加以限制。德國學說與實務上對於智慧財產權人行使其權
      利而構成權利濫用之情形，一般認為有下列數種類型，禁
      止之權利行使行為（unzulassige Rechtsau subung ）、
      權利失效（Verwirkung），以及不潔之手（unclean
      hands ）等情形。在判斷是否違反誠信原則時，應審酌衡
      量雙方當事人之利益，並考慮侵害人之善意，其是否因權
      利人之行為而得以信賴權利人容忍其侵害行為，以及侵害
      人於權利人不行使權利期間內所得到之競爭地位，亦即排
      除侵害人所取得之競爭地位，對侵害人而言已屬不可期待
      之事，因為侵害人將會受到損害，而該損害如果權利人適
      時行使其權利，將不致於會發生。權利之行使如果有濫用
      或違反誠信原則之情事，不僅會構成不得行使之事由，甚
      至有時尚會構成侵權行為，因為民法第184 條第1 、2 項
      之規定均屬於民法第184 條第2 項之「保護他人之法律」
      。權利濫用等係屬於權利行使上之一般限制，其基本出發
      點在於誠信原則而非競爭秩序之維持，其適用之範圍及於
      所有權利之行使行為，而非僅是與競爭目的有關之權利行
      使行為。在判斷是否構成權利濫用時，重要之考慮因素在
      於權利人與相對人雙方利益之衡量，權利之行使行為如果
      被認為構成不正競爭，亦會構成權利之濫用。
    2.經查，本件原告就系爭商標之投資，已達數千萬元已上，
      並持續累積中，已如歷次書狀所述，而系爭商標已成為知
      名商標，廣為消費者所認識，亦有臺灣高等法院93年度上
      更（一）字第127 號判決、經濟日報之報導、YAHOO 奇摩
      搜尋網頁等證據為憑，且為參加人所不否認，足證原告長
      期累積投資及努力之結果，已使消費者對於系爭商標有充
      分之認識。本件參加人前手「裕生電器行」庚○○向來知
      悉有金嗓商標販賣伴唱機一事，卻從未對原告以系爭商標
      販賣伴唱機有任何異議，亦為證人辛○○（庚○○之妻）
      於98年4 月7 日之準備程序所證稱（參加人複代：「金嗓
      」伴唱機之前使用之商標為何？證人辛○○︰他們是標示
      「金嗓電腦伴唱機」，我記得當時他們還沒有註冊。）而
      參加人亦長期販賣原告公司伴唱機，是以原告使用系爭商
      標於電腦伴唱機等商標之市場秩序，業為長期之事實，且
      為參加人及其前手所共認。從而本件若撤銷系爭商標，反
      而使參加人有搭便車之機會，其結果反而違反商標法所揭
      示維持市場競爭秩序之法旨。
    3.參加人係於93年5 月間受讓據以異議商標，此揆諸該商標
      之登記即明。而參加人自長年向原告經銷商海麗公司購買
      金嗓電腦伴唱機，此揆諸海麗公司之出貨單（見本院卷(一)
      第286 至305 頁）、收款日報表（見本院卷(一)第306 頁）
      、客戶交易簡要表（見本院卷(一)第307 至309 頁）即明，
      是以參加人於受讓據以異議商標前，已知悉系爭商標已長
      年使用，洵屬甚明。然參加人明知上情仍於93年5 月間受
      讓據以異議商標，並就其受讓時已明知之情事對參加人主
      張，所為權利之行使顯違反誠信原則，並以損害他人為必
      要，自無保護之必要。甚且，擔任參加人公司經理之證人
      己○○於97年9 月23日證言「其中有需要就用到原告的伴
      唱機，我們就用擴大機等商品與原告交換…上開交易型態
      約有4 、5 年」等語（見本院卷(一)第310 至312 頁），亦
      證參加人長期購買金嗓電腦伴唱機，未曾爭議。是參加人
      既知悉原告使用系爭商標之情況，從未提出異議反而向原
      告購買產品，使原告信賴系爭商標並無侵權之虞而持續投
      入大量廣告行銷，則參加人自不得違反誠信原則，於系爭
      商標成為市場知名商標後，而要求撤銷原告之商標登記。
    4.至於證人己○○於97年9 月23日辯稱「兟儷公司沒有販售
      金嗓電腦伴唱機」、「兟儷公司是用以貨易貨的方式，有
      時客人要組合音響，其中如果有需要用到原告之伴唱機，
      我們就以擴大機等商品與原告交換，但我們主觀上認為金
      嗓只是原告公司名稱，原告之伴唱機，我們稱它為『G ＆
      V 』或黑武士。」等語，係為不實。查參加人向原告經銷
      商海麗公司購買金嗓伴唱機之事實，由海麗公司之出貨單
      、收款日報表及客戶交易簡要表（見本院卷(一)第286 至30
      9 頁）可證，復參酌上開證據，可知參加人於93年間至94
      年6 月間向海麗公司購貨金額達10,359,300元、94年為1,
      203,900 元，參加人於提出異議後迄至96年12月，仍持續
      向海麗公司購買原告電腦伴唱機（見本院卷(一)第313 至31
      9 頁），以購買之數量及金額觀之，證人己○○稱因消費
      者偶有需求而用以貨易貨之方式取得原告之產品，顯為虛
      偽捏造之詞。另有關證人己○○辯稱伊主觀上認為所購買
      原告之產品為「G&V 」及黑武士品牌一事，亦為不實。查
      海麗公司之出貨單，可知悉參加人所訂購之產品型號包含
      「900X家用伴唱機」（見本院卷(一)第320 至324 頁），對
      照該產品之包裝盒外觀（見本院卷(一)第325 頁），明白標
      示系爭商標「金嗓」2 字，而證人己○○與參加人之負責
      人丙○○皆俱在海麗公司之送貨單上簽收（見本院卷(一)第
      326 至331 頁），是證人辯稱其不知原告產品使用系爭商
      標，顯無可採。
    5.另按商標法之目的，在於維持商標表彰商品來源之秩序，
      然而本件參加人受讓系爭商標後，竟不思提升商品所表徵
      之商譽，除提出本件商標異議外，更陸續聲請「音霸」、
      「金嗓」、「C&V 金嗓」等商標，並據以向原告及音霸公
      司索取高額之費用，亦顯有濫用權利。
    6.猶有進者，參加人辯稱依照商標權法，不得以商標權人於
      受讓商標時知悉他人商標違法，而無從主張權利云云。惟
      查，參加人違反誠信原則不得提出異議已如前述，縱令參
      加人已將該商標移轉於訴外人張振芳，惟張振芳乃證人己
      ○○之父（見本院卷(一)第332 頁），顯係為參加人借名登
      記之商標權人，是不論參加人或異議商標之商標權人，皆
      難認其有正當權利對系爭商標提出異議。
  (六)至參加人援引之美國反向混淆理論，於美國實務上已有所爭
    議，況參加人所引之我國及美國法院判決，其事實與本案有
    異，故反向混淆理論於本案中應無適用之餘地：
    1.參加人所援引之美國法院判決以及採用反向混淆理論之我
      國判決，其事實均與本案有別，尚難認反向混淆理論得逕
      自適用於本案：
      (1)參加人援引臺北高等行政法院95年度訴字第1184號判決
        ，認為依照美國及我國商標實務，承認反向混淆（
        reverse confusion ）之概念，亦即在相同或相類似的
        商品，如在先的商標權人於市場上處於弱勢地位，而在
        後的商標權人處於強勢的地位或是非常著名，雖然後商
        標權人並非要攀附先商標權人之信譽，但他會使先商標
        權人的商標價值喪失，並且影響該商標進入市場之的能
        力，而認為有侵權之虞云云。惟查，參加人所援引之鈞
        院判決及反向混淆（reverse confusion ）概念，實與
        於本案之情節有間。
      (2)所謂正向混淆（direct confusion）與反向混淆（
        reverse confusion ）之概念源於美國實務判例，查美
        國聯邦第十巡迴法院自西元1977年於Big O Tire
        Dealer,In c.v. Goodyear Tire & Rubber Co,.案件承
        認反向混淆概念至今，美國法院對於反向混淆之見解並
        未統一，大部分法院對於反向混淆皆採取謹慎而限縮的
        態度，故大多數案件中，即便後註冊者為較知名的廠商
        ，法院亦不必然認為較後註冊之之知名商標必然於先註
        冊之商標產生反向混淆。而有更多法律見解認為，如以
        不公平競爭的角度來審視反向混淆之概念，則會發現放
        任使用反向混淆概念，將會使在先的商標權人因註冊單
        一商標權利，而霸佔其他相關商品之商標使用權利，阻
        礙知名廠商進入其他產品市場的意願，反而造成市場的
        不公平競爭，因此，較後註冊之知名商標是否造成反向
        混淆，仍須檢視是否造成「混淆」來判定。
      (3)依照美國實務上之見解，商標是否造成商標侵權，係以
        不當競爭法則為檢驗之原則，以二商品間是否為競爭商
        品及是否可能產生混淆，加以判定。此係因美國商標法
        傳統上係為不當競爭法的一部分，其基本觀念是為防止
        不當競爭，避免競爭者將其產品攀附於他人產品之上，
        因此，商標僅能藉由商業上使用而取得商標之權利，因
        此所謂「相類似之產品」，係指二個可在市場上足以相
        競爭的產品（見本院卷(一)第333 至335 頁）：而界定是
        否為相類似的產品或是服務係依照一般消費者的衡量標
        準加以決定，在消費者的觀點，商品如果提供相同的目
        的，滿足消費者相同的需求，就應視為相類似的產品（
        見本院卷(一)第336 、337 頁）。因此在認定產品是否相
        類似，牽涉到產品所處的市場之認定，就與公平交易法
        案件中市場界定的問題息息將關。而美國法院在Hyde
        Park Clothes, Inc.v.Hyde Park Fashions, Inc 判決
        中，認為二家公司都使用「Hyde Park 」商標於衣服類
        產品，但因為一家使用商標於女裝，另外一家使用於男
        裝，二者商品並非相競爭產品，所處市場不同，因此並
        非相類似產品，而無商標侵權（見本院卷(一)第336 、33
        7 頁）。故依照美國實務見解，認定商標是否有混淆之
        虞，必須探討定商品是否處於同一市場，二產品是否為
        得相競爭產品，如為相同或是相競爭之產品，才有可能
        產生混淆。故參加人欲以反向混淆作為原告侵害其商標
        權之主張，自不能忽略美國實體法中對於相類似產品之
        認定原則。
      (4)而審閱美國首件承認反向混淆之案件Big O Tire
        Dealer, Inc. v. Goodyear Tire & Rubber Co ，即可
        知反向混淆之論述於本案無法適用。於Big O 案件中，
        Big O 註冊「Bigfoot 」使用於輪胎產品，而知名廠商
        Goodyear（固特異）註冊「Bigfoot 」於雪車上所使用
        的皮帶，後來因Goodyear欲將「Bigfoot 」商標擴展使
        用到輪胎產品，Big O 才提出反向混淆之侵權訴訟，法
        院最後承認反向混淆的理由是「如果認同Goodyear商標
        之使用權利，將會導致一個經濟力及廣告行銷十足的知
        名公司取得競爭者的商標，而無需對於此種不當競爭行
        為負任何責任」，而由判決中點出「競爭者」及「不當
        競爭」等字，可知法院係以不當競爭法理在處理反向混
        淆之議題，係以商標使用之產品是否為同一市場相競爭
        之產品為審酌要件。另西元2000年美國第三巡迴法院有
        關駁回反向混淆侵權之案件A&H Sportswear, Incv.
        Victoria's Secret Stores, Inc.，內容為原告A&H 註
        冊「MIRA CLESUIT」於泳裝商品，被告Victoria's公司
        一直以「MIRACLE BRA 」銷售女性內衣，而被告後來以
        「MIRACLE BRA 」銷售泳裝，A&H 因此而提出反向混淆
        之訴訟，法院判決中陳述「承認反向混概念中最危險的
        事即是，具有創新性，大力宣傳產品及商標的後商標權
        人，會突然遭受在前商標權人而無法使用商標，而在先
        的商標權人，通常從未投資或是宣傳他的商標，因此，
        太過積極使用反向混淆理論，將會潛在的阻止較大的公
        司擴展他們的市場或是產品線，就如本案Victoria's公
        司到最後如果不准許她使用『MIRACLE BRA 』的商標，
        這家公司將會選擇退出泳衣市場，而這不是我們所願意
        見到的結果。」因此，可知反向混淆仍在處理後商標註
        冊權人，於其擴展其產品市場而進入前商標權人的市場
        ，是否會產生不當競爭的問題，而在A&H 案件判決中，
        並可了解美國法院在西元1977年第一次承認反向混淆理
        論，已逐漸修正其見解，避免過度適用反向混淆而造成
        市場的不競爭。
      (5)查本案系爭商標指定使用商品已限縮「伴唱機」類，而
        原告所銷售之金嗓電腦伴唱機，並非音響類，係儲存上
        千首視聽著作之電腦主機（詳經濟部智慧財產局96年3
        月1日 智著字第09616000800 號函對於電腦半唱機之性
        質分析，見本院卷(一)第338 至340 頁），是產品之功能
        ，係提供其所儲存之視聽著作授權，此等功能顯非「耳
        機、天線、音響、喇叭、擴音器」等僅有單純播放或傳
        輸之音效之功能可滿足，消費者亦無可能採購「耳機、
        天線、音響、喇叭、擴音器」等商品，用以代替購買電
        腦伴唱機，是伴唱機與耳機、天線、音響、喇叭、擴音
        器等傳音設備，自難認二者為相類似或相競爭的產品。
        且依照Big O 及A&H 案件之標準，僅有在原告欲將商標
        登記擴展於「耳機、天線、音響、喇叭、擴音器」等商
        品時，始可能對於被告之商標產生反向混淆之不利益，
        故原告如僅將系爭商標使用於伴唱機類，並未對異議商
        標產生不當競爭，是被告於本案援引反向混淆原則，顯
        然有所誤會。
      (6)另詳被告所引臺北高等行政法院95年度訴字第1184號判
        決認定系爭商標有反向混淆之事實，係因該案系爭商標
        及異議商標所指定使用之商品皆為「內衣、睡衣、背心
        、毛衣、襯衫、T 恤、休閒服裝、運動裝」，是二商標
        指定使用之產品相同，皆為同一水平競爭市場，自有反
        向混淆之可能，然本案系爭商標指定使用「伴唱機」與
        據以異議商標指定使用「耳機、天線、音響、喇叭、擴
        音器」等商品類別不同，二者商品並非處於相競爭之市
        場，依照美國法院對於反向混淆所採取之保守態度，自
        難認系爭商標之存在必會對於據以異議商標產生反向混
        淆之損害。
    2.況縱使依美國目前實務上適用反向混淆理論之要件，由於
      據以異議之商標於系爭商標申請註冊時，根本未為使用，
      從而原告並無意圖進入據以異議商標市場之可能，是以本
      案亦無適用反向混淆理論之餘地：
      (1)參酌美國巡迴法院近幾年所作成之判決，已大幅限縮反
        向混淆侵權理論之適用（見本院卷(二)第14至16頁），而
        西元2000年美國第三巡迴法院有關駁回反向混淆侵權之
        案件A&H Sportswear , Inc. v. Victoria's Secret
        Stores, Inc.，法院更明確指出如先註冊權人主張反向
        混淆之侵權，法院之處理方式應與其他商標權案件相同
        ，應全面審酌是否有混淆誤認之10要件，包括商標之相
        似度、商標之強度、商品之價格是否得使消費者於採購
        時為更大之注意、後商標權人使用期間是否未發現混淆
        之情事、實際發生混淆之證據、是否於相同之銷售管道
        銷售、二商標權人是否以相同之努力行銷商標、在消費
        者心中，二產品是否功能相似、及規模較大之後商標權
        人是否意圖進入前商標權人之市場，才能判斷是否真有
        反向混淆之侵權（見本院卷(二)第17至20頁），不能僅因
        後註冊權人商業規模較大或投注較多之廣告行銷，即可
        直接認為產生反向混淆，因而第三巡迴法院駁回先註冊
        權人A&H Sportswear, Inc.主張後商標權人Victoria's
        Secret Stores, Inc. 反向混淆之侵權。
      (2)而後，美國第三巡迴法院秉持著A&H Sportswear案件的
        見解，於西元2005年Freedom Card, Inc., URBAN
        TELEVISION NETWORK, INC v. JPMorgan Chase & Co.,
        Case No: 04-3876(3rd Cir. Dec. 22, 2005)重申對於
        反向混淆審查之嚴格適用，於先註冊權人URBAN
        TELEVISION NETWORK, INC 主張後註冊權人JPMorgan
        Chase & Co. 行銷「Chase Freedom Card」，侵害其「
        Freedom Card」之商標權時，法官除依混淆誤認10要件
        全面審查JPMorg an Chase & Co. 使用「Chase
        Freedom Card」是否會產生混淆誤認（見本院卷(二)第31
        、32頁），更於判決內說明，JPMorgan Chase & Co.從
        無任何意圖要將URBAN TELEVISION NETWORK, INC 逐出
        市場，因為於JPMorgan Chase & Co.開始使用「Chase
        Freedom Card」商標時，URBAN TELEVISION NETWORK,
        INC 從未推出或使用「Freedom Card」之商標產品，則
        先商標權人指稱後商標權人意圖進入先商標權人之市場
        ，難以成立，因而駁回先商標權人之主張。
      (3)綜上，依照前揭第三巡迴法院於「Chase Freedom Card
        」判決中所引理由，可證如先商標權人於後商標權人使
        用商標時尚未進入市場，根本無從主張商標市場遭受侵
        害，而比對本案事實，可發現參加人於原告開始使用系
        爭商標時，從未使用據以異議商標，且證人辛○○於97
        年4 月7 日準備程序亦證稱，「裕生電器行」於92年歇
        業後即未再販售據以異議商標之商品，且據以異議商標
        於93年5 月1 日始移轉登記予參加人，從而原告於93年
        1 月15日向原處分機關申請註冊系爭商標時，據以異議
        商標並無實際使用之情事（見本院卷(二)第46至196 頁）
        。是原告根本無侵害「金嗓子」產品市場之意圖，則參
        加人自難以原告較為知名之後商標，即認原告侵害參加
        人「金嗓子」產品市場，而有反向混淆之適用。
    3.綜上所述，參加人所提出之美國反向混淆理論顯難適用於
      本案，是系爭商標與異議商標是否有混淆誤認之虞，仍應
      依我國「混淆誤認之虞」審查基準說明加以審查：
      (1)有關「混淆誤認之虞」審查基準5.6.2 規定，相關消費
        者對於衝突之二商標如僅熟悉其中之一者，則就該較為
        被熟悉之商標，應給與較大之保護；及「混淆誤認之虞
        」審查基準5.7 規定，系爭商標之註冊申請是否善意之
        部分，此二部分已經原告於行政訴訟準備(二)狀中加以舉
        證，自應給予原告較多之保護；而依照「混淆誤認之虞
        」審查基準5.5 規定，是否有實際混淆情事發生，該事
        實應由先權利人提出相關事證證明之，然參加人至今從
        未提出任何證據證明有任何消費者產生混淆或是誤認，
        自應判定二商標並無令消費者產生混淆之情事。
      (2)另按「混淆誤認之虞」審查基準5.8 規定，商品之銷售
        管道不同時，亦較無可能產生混淆誤認。查原告銷售管
        道與參加人不同，二者商品未置於同一銷售平台，故消
        費者幾無同時接觸二商品而有混淆誤認之可能，原告所
        提出之中華徵信鑑定報告已證明二者之銷售管道有別，
        為使事實更行明確，原告併提出「金嗓伴唱機」銷售通
        路廠商所出具之聲明（見本院卷(二)第46至196 頁），確
        認金嗓伴唱機之通路並無銷售金嗓子之產品，是消費者
        自無產生混淆與誤認之虞。
      (3)且證人辛○○亦證稱，據以異議商標之銷售管道係經由
        報紙廣告，由業務員去推廣給學校、導遊及公園土風舞
        社團，與系爭商標係由實體店面為銷售之方式顯有不同
        ，顯見二商標於市○○○○路足資區別，是消費者自無
        產生混淆誤認之虞。
  (七)金嗓公司所有取得授權歌曲均限於「金嗓公司」及「金嗓電
    腦伴唱機」為使用範圍，若金嗓公司商標未予維持，除使金
    嗓公司關於商標之一切努力付諸流水，金嗓公司將無法再販
    售伴唱機而使公司倒閉，其影響數千員工及經銷商之生計至
    鉅，造成嚴重之社會問題：
    1.查原告公司成立以來，除每年耗費千萬鉅資投注商標之維
      護，更注重合法版權之維護，自公司成立以來，已累積耗
      費8 億元之鉅額資金從事版權之購買，其授權之對象為金
      嗓公司，所授權使用之產品均為「金嗓電腦伴唱機」，依
      著作權法第37條第1 項：「著作財產權人得授權他人利用
      著作，其授權利用之地域、時間、內容、利用方法或其他
      事項，依當事人之約定；其約定不明之部分，推定為未授
      權。」之規定，原告僅能以「金嗓電腦伴唱機」販賣，若
      以其他品牌之伴唱機販賣，將導致著作權侵害之重大風險
      。
    2.準此，若原告未獲得系爭商標，而無法使用系爭商標，將
      使原告除使關於商標之投資付諸流水，更將無法販賣任何
      電腦伴唱機。
    3.因原告係主要以製造及販賣金嗓電腦伴唱機為業，若該商
      標之登記不能維持，將導致公司因無法販賣伴唱機而無以
      為繼，影響數千員工及經銷商之生計至鉅，造成嚴重之社
      會問題。
  (八)為此，原告依據行政訴訟法第4 條第1 項提起本件撤銷訴訟
    ，並聲明求為判決撤銷訴願決定。
四、被告則以：
  (一)系爭商標指定使用之影音光碟機、伴唱機、音響等商品，與
    據以異議商標指定使用之音響、喇叭、擴音器等商品相較，
    應屬同一或類似之商品。原告固於97年3 月11日申請將系爭
    商標所指定使用之商品減縮僅限於第9 類「伴唱機」商品，
    並經原處分機關核准在案，然減縮後所指定使用之「伴唱機
    」商品，與據以異議商標所指定使用之「耳機、音響、喇叭
    、擴音器」等商品，依原處分機關所編印之「商品及服務近
    似檢索參考資料」，二者同屬0920「錄放影機、電視機、音
    響」組群中之092002「電視機、音響」小類組商品，且均屬
    播放音樂的機器或設備，在功能、用途、產製者、購買者及
    販售場所具有共同或關聯之處，依一般社會通念及市場交易
    情形，仍屬類似商品。
  (二)經衡酌兩造商標近似程度極高，且其指定使用商品為同一或
    高度類似之商品等因素綜合判斷，客觀上實難謂無使相關消
    費者誤認兩造商標商品為來自同一來源或雖不相同但有關聯
    之來源，而有混淆誤認之虞，應有首揭法條規定之適用。
  (三)原告雖執詞主張，其自86年起即使用系爭商標於「伴唱機」
    等相關產品，迄今達10年之久，已為相關消費者所熟悉，且
    與據以異議商標併存多年，二商標應無致相關消費者產生混
    淆誤認之虞云云。惟按我國商標法係採註冊主義及先申請註
    冊原則，即欲專用之商標向主管機關申請註冊，於獲准註冊
    後即取得獨佔排他之權利，並受商標法之保護，而商標主管
    機關亦應以提出申請日之先後，決定商標權之歸屬。至商標
    法中具體實現此等原則之條文即包括商標法第2 條及第23條
    第1 項第13款之規定，以保護申請在先或已註冊之商標。本
    件據以異議商標早於82年4 月1 日即獲准註冊，然系爭商標
    係於93年1 月15日始由原告申請註冊，據以異議商標既較系
    爭商標早先取得商標之註冊，且仍合法有效存在，自得使用
    並有拘束他人商標註冊之排他權利。至相關消費者對各商標
    熟悉之程度、系爭商標之註冊申請是否善意等，固均係判斷
    混淆誤認之虞之輔助參考因素之一，然依前述商標法第23條
    第1 項第13款之規定意旨，商標近似與商品／服務類似乃判
    斷有無「混淆誤認之虞」之必要因素，原告以近似於他人註
    冊在先商標之系爭商標，指定使用於類似商品申請註冊，已
    如前述；再依原告所檢送之證據資料，系爭商標申請註冊日
    為93年1 月15日，且其稱使用日期係自86年開始，均晚於據
    以異議商標之申請日及註冊日，復以所使用之商品僅侷限於
    「伴唱機」商品，並未見使用於據以異議商標所指定使用之
    「耳機、天線、音響、喇叭、擴音器」等商品，亦難謂兩商
    標有併存之事實，是以現有證據資料尚難證明相關消費者足
    資區辨兩商標為不同來源而不致產生混淆誤認之虞，所訴自
    無足採。
  (四)綜上所述，原告所訴顯無理由等語，資為抗辯，並聲明求為
    判決駁回原告之訴。
五、參加人主張：
  (一)系爭商標與據以異議商標相較，二者有完全相同之「金嗓」
    2 字，僅字尾「子」有無之差，就觀念而言，則幾無差異，
    而原告固已將系爭商標所指定商標減縮為「伴唱機」，然與
    據以異議商標所使用之「耳機、天線、音響、喇叭、擴音器
    」仍屬高度類似之商品，則既分別使用高度近似之「金嗓」
    、「金嗓子」商標，客觀上自足使消費者產生混淆誤認之情
    事，系爭商標自不應准予註冊。
  (二)本案所爭執之商標法第23條第1 項第13款規定而言，其認定
    混淆誤認之虞之必要因素為「商標近似」及「商品或服務類
    似」，輔助因素方為商標識別性強弱、相關消費者對各商標
    熟悉之程度等等條件（見本院卷(一)第203 頁，原處分機關95
    年11月編印之「商標侵權案例及相關立法例之研究」第20頁
    ）。因此兩造商標若構成近似且近似程度高，指定使用商品
    或服務構成類似且類似程度亦高，後商標之註冊導致消費者
    混淆誤認之虞的機率必然極大。雖在商標近似、指定使用商
    品類似之前提下，並非絕對必然導出有致混淆誤認之虞之結
    果，然原處分機關所執系爭商標較據以異議商標為消費者所
    知悉及系爭商標之申請為善意等見解，實無從導出何以在二
    商標構成近似、指定使用商品復屬類似時，系爭商標商標之
    註冊仍無致使相關消費者產生混淆誤認之虞。蓋系爭商標於
    申請註冊時可能較據以異議商標為消費者所知悉，然其與註
    冊在先之據以異議商標構成近似，指定商品復為同一或高度
    類似，是以相關消費者亦有因兩造商標高度近似、商品復屬
    高度類似，再加上系爭商標之知名度而誤認據以異議商標商
    品係來自於原告之疑慮。
  (三)原告固已將系爭商標所指定商標減縮為「伴唱機」，然其與
    據以異議商標所使用之「耳機、天線、音響、喇叭、擴音器
    」仍屬類似商品，蓋「伴唱機」與「耳機、擴音機器、音響
    喇叭」等商品，不僅經常並置於同一市場銷售，且其產製者
    亦經常為同一主體，加上儲存於「伴唱機」商品中之影音資
    料，經常必須搭配「耳機、擴音機器、音響喇叭」等商品始
    能播放，並達聽覺享用之效果，則二商品間具有密不可分之
    相輔功能，依「混淆誤認之虞」審查基準5.3.5.2 所明示「
    商品在功能上相輔的關係越緊密，類似程度即越高」之原則
    ，本案系爭商標所使用之伴唱機等商品與據以異議商標所指
    定耳機、擴音機器、音響喇叭等商品屬於高度類似之商品無
    疑。是系爭商標之註冊違反商標法第23條第1 項第13款之規
    定彰彰甚明。又原告一再主張其商標使用於伴唱機已為消費
    者所熟悉，然查據以異議商標早於82年4 月1 日即已取得註
    冊保護，而原告所檢送之使用資料，幾乎集中於93年或之後
    ，是其商標之使用顯係違法侵害據以異議商標，實不應作為
    系爭商標已為消費者知悉並無使消費者致生混淆之證據。
  (四)系爭商標之使用顯係違法侵害之證據，自不足作為系爭商標
    已為消費者知悉並無使消費者致生混淆之證據：
    查據以異議商標早於82年4 月1 日取得註冊保護，是除非原
    告得以證明早在據以異議商標註冊前即有使用系爭商標之事
    實，否則其未經參加人或前手同意使用與據以異議商標構成
    近似之系爭商標於同一或類似商品上，早有構成侵害參加人
    或前手註冊在先商標權利之疑慮，如何再以此等不法使用資
    料，作為其商標已為消費者所知悉之證據？並阻卻其註冊之
    違法？況觀其所檢送之資料，除營利事業登記證載明其公司
    於86年成立之外，其餘有顯示商標圖樣之使用資料，幾乎集
    中於93年，則原告商標之使用顯係違法侵害之證據，自不足
    作為系爭商標已為消費者知悉並無使消費者致生混淆之證據
    ，否則任何人動輒可以漠視商標註冊制度之存在，任意使用
    近似於他人註冊在先商標之圖樣作為商標，再以行銷之手法
    宣傳商標，進而以其知名度高於先註冊商標云云，請求核准
    註冊，則商標註冊制度何用？商標權人之信賴保障何在？尤
    其商標近似程度及商品類似程度等本為判斷是否有違商標法
    第23條第1 項第13款規定之重要參酌因素，惟原處分機關棄
    之不用，反以有構成侵害他人商標疑慮之證據作為主要參酌
    因素，其所為之判斷結果，顯有欠缺適法性之疑慮。
  (五)原告固提出中華徵信所作成之調查報告及經銷狀態調查函，
    並謂二商標之併存無致消費者混淆。惟該調查報告之內容顯
    不足採：
    1.查中華徵信所97年12月31日調查報告，係針對「金嗓電腦
      伴唱機」所為調查，其調查之商品僅有「電腦伴唱機」一
      項，並不包括據以異議商標所指定「耳機、擴音機器、音
      響喇叭」，是以此一調查報告之內容顯未能證明消費者對
      於標示有「金嗓」商標之電腦伴唱機及「金嗓子」商標之
      「耳機、擴音機器、音響喇叭」之來源無發生混淆誤認之
      虞。
    2.次查前述調報告做成之日期為97年12月31日，其調查期間
      約為97年11月，已在系爭商標註冊之後，亦不得證明原處
      分機關於系爭商標准駁註冊審查時，消費者對「金嗓」及
      「金嗓子」商標無致混淆誤認之虞。
    3.再者，此一調查報告訪查之對象為「金嗓電腦伴唱機」之
      通路商，並非消費者，且有效樣本數亦僅有46份，是以46
      家經銷商所為之意思表示，實難證明所有相關事業及消費
      者對於二商標之商品無發生混淆誤認之疑慮。況該等抽樣
      調查之對象既為原告之經銷商，其所為陳述必然對原告有
      所偏頗，當無公信力可言。
    4.或謂經銷狀況調查函之結果顯示，原告商品之行銷通路並
      無銷售標示據以異議商標商品，故無使消費者發生混淆誤
      認之虞，惟原告與參加人行銷方式或有不同，然系爭商標
      與據以異議商標近似程度極高，復指定於高度類似之商品
      ，自足使相關消費者誤認二商標之使用人間存在關係企業
      、授權關係、加盟關係或其他類似關係，縱使行銷手法不
      同，二商標異時異地隔離觀察，仍足以引起混淆誤認，是
      原告以其自己商品行銷通路之如何，作為二商標之併存有
      無致消費者混淆誤認之論據，自不值採納。尤其該經銷狀
      態調查函為原告自行製作，調查對象亦為自己之經銷商，
      除抽樣對象有所偏頗外，其問卷之設計亦係單方面為自己
      有利之私文書報告，不具公信力，且其報告內容亦有失公
      允，應不足採信。
  (六)本案無論是否有反向混淆理論之適用，系爭商標之註冊均應
    予以撤銷。原告固舉美國「Chase Freedom Card」案例，主
    張本案無反向混淆理論之適用，惟查原告所舉前述案例中，
    法院認定二造商標未構成近似（見本院卷(二)第21至45頁，案
    例第30頁『the CHASE FREEDOM and FREEDOM CARD marks
    dissimilar』），與本案系爭商標與據以異議商標構成高度
    近似案情不同，自不得以該等案件之結果，作為本案二商標
    之併存是否有致消費者混淆誤認之類比，至原告以「Chase
    Freedom Card」案例，主張其開始使用系爭商標時參加人並
    未使用據以異議商標，作為無侵害據以異議商標市場之意圖
    乙節，並不可採。蓋我國商標法與美國商標法採行之使用主
    義不同，係採行嚴格註冊主義，申請／註冊之商標若屬有效
    存在，自有拘束他人以相同或近似之商標使用同一或類似商
    品申請註冊之效力，本案據以異議商標於82年4 月1 日即取
    得註冊保護，商標權經延展註冊至102 年3 月31日，依法自
    得以排除他人以相同或類似之商標申請或使用於同一或類似
    商品，而原告於他人商標註冊後仍以近似之商標指定於類似
    商品申請註冊，實已侵害參加人商標之排他權利，倘再以非
    法使用造成之事實強迫先權利人屈從、認同並限制合法之權
    利，實已犧牲先權利人早已受法律保護之利益。如是，無論
    本案是否有反向混淆理論之適用，系爭商標之註冊既已侵害
    據以異議商標在先之權利，依法自應撤銷其註冊無疑。
  (七)「混淆誤認之虞」審查基準5.6.2 所明示「應給予較大之保
    護」者，應係指據以異議商標註冊之前已有善意且大量使用
    者而言，原告舉證之資料均在據以異議商標註冊日之後，應
    不得據為商標權應受保護之證據。「混淆誤認之虞」審查基
    準5.6.2 固明示對於較為消費者熟悉之商標應給予較大之保
    護，惟所謂應給予較大之保護者，應係權利確實存在，並值
    得給予保護者，本案系爭商標並非在據以異議商標註冊前即
    已開始大量使用，即其使用係在先權利存在之情況下，應屬
    原來即不得註冊之商標，是本即無權利可供保護，自無較大
    或較小之問題，而較大保護更非無限上綱至可破壞註冊主義
    制度，是原告主張系爭商標應給予較大之保護實不可採。徵
    諸臺北高等行政法院95年訴字4106號判決之內容亦可得相同
    之論證：即「再者本件兩商標之中文圖樣幾近相同，其近似
    程度極高，相關消費者足以區辨兩者各為表彰不同來源者，
    必須申請註冊在後之系爭商標於據以異議之商標註冊前已有
    善意且大量之使用，已為相關消費者所熟知，且於其後持續
    使用者，始有此可能性存在。苟無證據足以認定系爭商標於
    據以異議商標註冊前，業已善意且大量使用，而為相關消費
    者所熟知，即難謂不會產生混淆誤認之虞」。
六、本院之判斷：
  (一)按商標「相同或近似於他人同一或類似商品或服務之註冊商
    標或申請在先之商標，有致相關消費者混淆誤認之虞者。」
    不得註冊，為商標法第23條第1 項第13款本文所明定。
  (二)本件原告於93年1 月15日以系爭商標，指定使用於商標法施
    行細則第13條所定商品及服務分類表第9 類之「磁碟、磁片
    、影音光碟機、電唱機、錄音機、放音機、伴唱機、自動唱
    片點唱機、混聲器、混音器、麥克風、調諧器、數位音訊合
    成器、液晶電視、投幣式電視機機械裝置、電視機、音響」
    等商品，向原處分機關智慧財產局申請註冊，經該局審查核
    准列為註冊第0000000 號商標（按系爭商標嗣縮減指定使用
    商品限於「009 類伴唱機」）。嗣參加人以系爭商標有違商
    標法第23條第1 項第13款之規定，對之提起異議。原處分機
    關審查略以，系爭商標與據以異議商標相較，固屬近似商標
    ，且指定使用之商品類似，然考量兩造商標在市場已併存多
    年，系爭商標申請註冊非屬惡意，且為相關消費者所較為熟
    悉，是系爭商標之註冊，應無致相關消費者產生混淆誤認之
    虞，自無前揭條款規定之適用，以96年5 月7 日中台異字第
    941010號商標異議審定書為「異議不成立」之處分。參加人
    不服，提起訴願，經經濟部97年2 月19日經訴字第09706102
    150 號訴願決定撤銷原處分，由原處分機關另為適法之處分
    。以上事實為兩造所不爭執，並有商標異議審定書及訴願決
    定書附卷可稽。
  (三)原告不服，循序提起行政訴訟，並為上開事實部分記載之主
    張，是本件應審酌者厥為：
    1.系爭商標與據以異議商標是否構成近似？
    2.系爭商標與據以異議商標所指定使用之商品是否類似？
    3.系爭商標是否有致相關消費者混淆誤認之虞？
  (四)關於系爭商標與據以異議商標是否構成近似部分：
    1.按所謂商標構成相同或近似者，係指以具有普通知識經驗
      之一般商品購買人，於購買時施以普通所用之注意，就兩
      商標主要部分之外觀、觀念或讀音隔離觀察，有無引起混
      同誤認之虞以為斷。故兩商標在外觀、觀念或讀音上，其
      主要部分之文字、圖形或記號，有一近似，足以使一般相
      關消費者產生混淆誤認之虞者，即為近似之商標。而衡酌
      商標在外觀或觀念上有無混同誤認之虞，應本客觀事實，
      按下列原則判斷之：(1)以具有普通知識經驗之購買者，施
      以普通所用之注意為標準；(2)商標之文字、圖形或記號，
      應異時異地隔離及通體觀察為標準；(3)商標以文字、圖形
      或記號為聯合式者，應就其各部分觀察，以構成主要之部
      分為標準。故判斷兩商標是否近似，應就各商標在「外觀
      」、「觀念」、「讀音」上特別突出顯著，足以讓消費者
      對標誌整體形成核心印象之主要部分異時異地隔離各別觀
      察，以辨其是否足以引起混淆誤認之虞。
    2.又判斷商標之近似與否，固以總括全體隔離觀察為原則，
      惟若商標圖樣中之一定部份特別引人注意，有此部分而商
      標之識別功能特別顯著者，自可就此部分加以比較觀察，
      以判斷兩商標是否近似，此與單純將商標割裂分別比較者
      不同（最高行政法院73年判字第1144號判決參照）。
    3.系爭商標圖樣係由單純橫書之中文「金嗓」所構成；與據
      以異議商標圖樣，亦係由單純橫書之中文「金嗓子」所構
      成相較，二者均有相同之中文「金嗓」2 字，僅字尾「子
      」有無之差別，異時異地隔離觀察及交易連貫唱呼之際，
      實易使相關消費者產生同一系列商標之聯想，應屬構成近
      似之商標。
    4.原告雖舉中華工商研究院之商標權鑑定報告書，謂本件兩
      造商標不構成近似。惟判斷商標是否近似，係就商標客觀
      上所呈現予消費者之圖樣為依據，並不涉及所有人主觀之
      心理因素。又一般消費者皆憑著對商標未必清晰完整之印
      象，在不同時間或地點，作消費選購行為，而非手執二商
      標以併列逐一比對之方式選購，故二商標圖樣上細微部分
      之差異，在消費者印象中難以發揮區辨之功能，自無從僅
      以該等細微差異，即謂二商標不構成近似。再者，由於商
      標最主要的功能在提供商品或服務之消費者藉以區辨商品
      或服務來源，因此，是否近似，自應以消費者的角度觀察
      為準，原告以單方委託所得之鑑定報告，即謂本件二商標
      不構成近似，要不足採。
  (五)關於系爭商標與據以異議商標所指定使用之商品是否類似部
    分：
    1.按商品類似係指二個不同的商品，在功能、材料、產製者
      或其他因素上具有共同或關聯之處，如果標上相同或近似
      的商標，依一般社會通念及市場交易情形，易使商品消費
      者誤認其為來自相同或雖不相同但有關聯之來源，則此二
      個商品間即存在類似的關係（「混淆誤認之虞」審查基準
      5.3.1 參照）。
    2.查系爭商標原指定使用於商標法施行細則第13條所定商品
      及服務分類表第9 類之「磁碟、磁片、影音光碟機、電唱
      機、錄音機、放音機、伴唱機、自動唱片點唱機、混聲器
      、混音器、麥克風、調諧器、數位音訊合成器、液晶電視
      、投幣式電視機機械裝置、電視機、音響」等商品，向原
      處分機關智慧財產局申請註冊，嗣於行政救濟中縮減指定
      使用商品限於「009 類伴唱機」，此有原處分機關97年3
      月25日函可證（見本院卷(一)第60頁），則本院自應以縮減
      後指定使用之商品類別，判斷系爭商標與據以異議商標所
      指定使用之商品是否類似，而不受訴願決定認定之拘束，
      是原告主張：系爭商標依法縮減指定使用商品限於「009
      類伴唱機」，訴願決定所依據之事實顯有變更，該訴願決
      定即失其附麗，應予撤銷乙節，即不足採。
    3.查，系爭商標減縮後所指定使用之「伴唱機」商品，與據
      以異議商標所指定使用之「耳機、音響、喇叭、擴音器」
      等商品，依原處分機關所編印之「商品及服務近似檢索參
      考資料」，二者同屬0920「錄放影機、電視機、音響」組
      群中之092002「電視機、音響」小類組商品，且均屬播放
      音樂的機器或設備，在功能、用途、產製者、購買者及販
      售場所具有共同或關聯之處，依一般社會通念及市場交易
      情形，應屬類似商品。
    4.原告雖稱：系爭商標指定使用商品已限縮「伴唱機」類，
      而原告所銷售之金嗓電腦伴唱機，並非音響類，係儲存上
      千首視聽著作之電腦主機，是產品之功能，係提供其所儲
      存之視聽著作授權，此等功能顯非「耳機、天線、音響、
      喇叭、擴音器」等僅有單純播放或傳輸之音效之功能可滿
      足，消費者亦無可能採購「耳機、天線、音響、喇叭、擴
      音器」等商品，用以代替購買電腦伴唱機，是伴唱機與耳
      機、天線、音響、喇叭、擴音器等傳音設備，自難認二者
      為相類似產品云云。惟查：
      (1)「伴唱機」與「耳機、擴音機器、音響、喇叭」等商品
        ，不僅經常置於同一市場銷售，且其產製者亦經常為同
        一主體，加上儲存於「伴唱機」商品中之影音資料，經
        常必須搭配「耳機、擴音機器、音響喇叭」等商品始能
        播放，並達聽覺享用之效果，則二商品間具有密不可分
        之相輔功能，依「混淆誤認之虞」審查基準5.3.5.2 所
        明示「商品在功能上相輔的關係越緊密，類似程度即越
        高」之原則，應仍屬類似之商品
      (2)又原告之金嗓電腦伴唱機，雖儲存上千首視聽著作，可
        供伴唱之用，但使用者亦得不將之當作伴唱機，而單純
        播放音樂，是其亦兼具音響之功能，則益難認二者非屬
        相類似商品。
  (六)關於系爭商標是否有致相關消費者混淆誤認之虞部分：
    1.按我國商標法採註冊主義，而商標第23條第1 項第13款之
      立法意旨，即在於保護申請或註冊在先之商標，兼以防止
      相關消費者陷於誤信誤認之情形，是若以近似於他人註冊
      或申請在先之商標文字申請註冊，所指定之商品復屬同一
      或類似，於交易時足致相關消費者對其商品之來源發生混
      淆誤認之虞者，即應否准其註冊。
    2.復按所謂「有致相關消費者混淆誤認之虞」者，係指兩商
      標因相同或構成近似，致使用於相同或類似商品／服務之
      相關消費者誤認二商標為同一商標，或雖不致誤認二商標
      為同一商標，但極有可能誤認二商標之商品／服務為同一
      來源之系列商品／服務，或誤認二商標之使用人間存在關
      係企業、授權關係、加盟關係或其他類似關係而言。而判
      斷有無混淆誤認之虞，則應參酌商標識別性之強弱、商標
      之近似及商品／服務類似等相關因素之強弱程度、相互影
      響關係及各因素等綜合認定是否已達有致相關消費者產生
      混淆誤認之虞。
    3.原告雖稱：其自86年起即使用系爭「金嗓」商標，迄今長
      達10年之久，較為相關消費者所熟悉，應受較大之保護，
      且與據以異議商標併存多年，二商標應無致相關消費者產
      生混淆誤認之虞，並提出販售伴唱機之歌本、維思公關西
      元2004年5 月結案報告、系爭商標之宣傳傳單、藝人羅時
      豐及苗可麗代言產品之相關報導、88年至93年之宣傳費明
      細、財務報表及歷年廣告費統計、經濟日報等報章雜誌，
      以及蕃薯藤、ET today、TT台北今日報、Udn.com 網際網
      路資料及88年至91 年 使用系爭商標之媒體報導與廣告資
      料等相關證據資料為證云云。惟查：
      (1)查系爭商標與據以異議商標構成近似，且其指定使用之
        商品亦屬類似，已如上述；又據以異議商標早於82年4
        月1 日即獲准註冊在案，而系爭商標係於93年1 月15日
        始申請註冊，此部分先予敘明。
      (2)依「混淆誤認之虞」審查基準，判斷一商標之註冊是否
        有致相關消費者混淆誤認之虞，應參酌具體個案中商標
        識別性強弱、商標是否近似及近似之程度、商品或服務
        是否類似及類似之程度、先權利人有無多角化經營之情
        形、相關消費者對各商標之熟悉程度、系爭商標之申請
        人是否善意以及其他混淆誤認等因素，且個案案情不同
        ，在各項參酌因素的強弱要求上有可能不同，不同商標
        法的條款也可能因為立法意旨之不同，所著重的參酌因
        素亦不一樣。就本案所爭執之商標法第23條第1 項第13
        款規定而言，其認定混淆誤認之虞之必要因素為「商標
        近似」及「商品或服務類似」，輔助因素方為商標識別
        性強弱、相關消費者對各商標熟悉之程度等等條件（見
        本院卷(一)第203 頁，原處分機關95年11月編印之「商標
        侵權案例及相關立法例之研究」第20頁）。因此兩造商
        標若構成近似且近似程度高，指定使用商品或服務構成
        類似且類似程度亦高，後商標之註冊導致消費者混淆誤
        認之虞的機率必然極大。雖在商標近似、指定使用商品
        類似之前提下，並非絕對必然導出有致混淆誤認之虞之
        結果，然原處分機關所執系爭商標較據以異議商標為消
        費者所知悉及系爭商標之申請為善意等見解，實無從導
        出何以在二商標構成近似、指定使用商品復屬類似時，
        系爭商標商標之註冊仍無致使相關消費者產生混淆誤認
        之虞。蓋系爭商標於申請註冊時可能較據以異議商標為
        消費者所知悉，然其與註冊在先之據以異議商標構成近
        似，指定商品復為同一或高度類似，相關消費者亦有因
        兩造商標高度近似、商品復屬高度類似，再加上系爭商
        標之知名度而誤認據以異議商標商品係來自於原告之疑
        慮，故難謂無混淆誤認之虞。
      (3)又二商標是否因併存使用，而無致相關消費者產生混淆
        誤認之虞，應斟酌系爭商標併存使用之期間長短、相關
        消費者對各商標之熟悉程度、以及所指定使用商品之類
        似程度等綜合判斷。本件復審諸原告所檢附之證據資料
        ，其使用系爭商標之日期皆在86年之後（即均在據以異
        議商標82年4 月1 日獲准註冊之後），且幾乎集中於93
        年或之後，其與據以異議商標併存使用之期間不長，復
        參諸二者指定使用商品之類似程度較高，則原告主張系
        爭商標已為相關消費者所熟悉，且與據以異議商標併存
        多年，兩造商標應無致相關消費者產生混淆誤認之虞等
        語，依現有證據資料所示，核不足採。
    4.原告又稱：依其所委託中華徵信所作成之調查報告及經銷
      狀態調查函，應認二商標無致消費者混淆云云。惟查：
      (1)中華徵信所97年12月31日調查報告，係針對「金嗓電腦
        伴唱機」所為調查，其調查之商品僅有「電腦伴唱機」
        一項，並不包括據以異議商標所指定「耳機、擴音機器
        、音響喇叭」，是以此一調查報告之內容尚不足證明消
        費者對於標示有「金嗓」商標之電腦伴唱機及「金嗓子
        」商標之「耳機、擴音機器、音響喇叭」之來源無發生
        混淆誤認之虞。
      (2)次查前述調報告做成之日期為97年12月31日，其調查期
        間約為97年11月，已在系爭商標註冊之後，亦不能得證
        明本件異議審定時，消費者對「金嗓」及「金嗓子」商
        標無致混淆誤認之虞。
      (3)再者，此一調查報告訪查之對象為「金嗓電腦伴唱機」
        之通路商，並非消費者，且有效樣本數亦僅有46份，是
        以46家經銷商所為之意思表示，實難證明所有相關事業
        及消費者對於二商標之商品無發生混淆誤認之疑慮。
    5.原告再稱：依證人辛○○於97年4 月7 日準備程序證稱，
      「裕生電器行」於92年歇業後即未再販售據以異議商標之
      商品，且據以異議商標於93年5 月1 日始移轉登記予參加
      人，從而原告於93年1 月15日向原處分機關申請註冊系爭
      商標時，據以異議商標並無實際使用之情事（見本院卷(二)
      第46至196 頁），是原告根本無侵害「金嗓子」產品市場
      之意圖，則參加人自難以原告較為知名之後商標，即認原
      告侵害參加人「金嗓子」產品市場云云。
      惟查：姑不論參加人已主張，其於93年受讓據以異議商標
      後，即著手規化劃如何使用據以異議商標，並提出其於西
      元2005年底以「金嗓子」商標商品參加第25屆臺北音響影
      視大展之資料，及西元2005年底製作2006年發行之電器公
      會工商日誌為證，以證明據以異議商標有使用之事實。退
      步言，縱原告認據以異議商標有未使用之情形，自可提出
      廢止申請，就本案而論，在據以異議商標有註冊後因未使
      用而被廢止之前，參加人自仍得依商標法第23條第1 項第
      13款提出異議，故原告之主張，亦不足採。
  (七)綜合衡酌二商標圖樣上均有相同之中文「金嗓」2 字，僅字
    尾「子」有無之差別，近似程度極高，且指定使用於音響等
    同一或類似之商品，以具有普通知識經驗之相關消費者於購
    買時施以普通之注意，自易產生其商品係源自於同一產製主
    體或雖不相同但有關聯之聯想，而致生混淆誤認之虞。詎原
    處分機關未審及此，遽認系爭商標之註冊無商標法第23條第
    1 項第13款規定之適用，即為本件異議不成立之處分，自有
    未洽。
  (八)至原告訴稱參加人業將據以異議商標移轉予案外人張振芳，
    自難認有訴願利益，其訴願顯非合法等情。按商標異議制度
    係採公眾審查，依商標法第40條規定任何人對於註冊商標有
    違反商標法規定情事者，均得向商標專責機關提出異議，是
    以參加人於對系爭商標提起異議後，雖將據以異議商標移轉
    予他人，依法仍屬適格之異議人，則其對於原處分機關以其
    為相對人所為異議不成立之處分，提起本件訴願，依據訴願
    法第18條之規定，並無不合，併予指明。
  (九)綜上，原告所述，為不足採，從而訴願決定將原處分撤銷，
    囑由原處分機關重行審酌後，另為適法處分之決定並無不法
    ，原告徒執前詞，訴請撤銷訴願決定，為無理由，應予駁回
    。
七、兩造其餘攻擊防禦方法均與本件判決結果不生影響，故不逐
    一論述，併此敘明。
八、據上論結，本件原告之訴為無理由，爰依行政訴訟法第98條
    第1 項前段，判決如主文。
中    華    民    國    98    年    5     月    20    日
                    臺北高等行政法院第二庭
                              審判長法  官  徐  瑞  晃
                                    法  官  蔡  紹  良
                                    法  官  陳  金  圍
上為正本係照原本作成。
如不服本判決，應於送達後20日內，向本院提出上訴狀並表明上
訴理由，如於本判決宣示後送達前提起上訴者，應於判決送達後
20日內補提上訴理由書（須按他造人數附繕本）。
中    華    民    國    98    年    5     月    20    日
                                    書記官  陳  可  欣


司法院資訊處製作；財團法人民間司法改革基金會備份。
